【裁判字號】    95,抗,510
【裁判日期】    951004
【裁判案由】    解任清算人
【裁判全文】
臺灣臺北地方法院民事裁定               95年度抗字第510號
抗  告  人  甲○○
相  對  人  乙○○
上列抗告人間因解任清算人事件，對於民國九十五年六月二十七
日本院九十五年度司字第四二九號裁定提起抗告，本院裁定如下
：
    主  文
抗告駁回。
抗告程序費用新臺幣壹仟元由抗告人負擔。
    理  由
一、按法院因監察人或繼續一年以上持有已發行股份總數百分之
    三以上股份股東之聲請，得將清算人解任，公司法第三百二
    十三條第二項固有明文，惟仍應以該公司已進入清算程序並
    有法定或經法院選派之清算人存在之前提下，始有此規定之
    適用。
二、本件抗告意旨略以：依公司法第二十四條、第三百九十七條
    規定，股份有限公司經股東會議決議解散後，即應行清算程
    序，有無向主管機關申請解散登記或有無向法院聲明呈報清
    算人，僅係法院或主管機關是否應依據法令為監督處罰或依
    法為廢止登記等問題，公司仍已進入清算程序，本件抗告人
    即聲請人自入股晟民企業股份有限公司（下稱晟民公司）後
    ，該公司從未召開股東會或依法造具提請股東常會承認所需
    之營業報告書、財務報表或盈餘分派、虧損撥補議案等會計
    表冊，抗告人前通知晟民公司欲定期查閱抄錄股東會議筆錄
    、財務報表，卻遭拒絕抄錄，經抗告人於民國九十四年五月
    二十日聲請法院選派檢查人，隨即接獲該公司九十四年度第
    一次股東臨時會開會通知，該公司於九十四年五月二十八日
    決議解散並選任董事長即相對人乙○○擔任清算人，抗告人
    雖親自與會當場反對，因僅為小股東而未能阻止該決議之作
    成，嗣後本院以九十四年度司字第三九三號民事裁定准予選
    派會計師陳亮光為系爭公司之檢查人，惟晟民公司拒絕提供
    相關表冊供檢查人檢查，該公司既決議解散，則應提出財務
    報表及財產目錄，送監察人及股東會議承認，抗告人苦等一
    年，完全未獲通知任何有關清算程序之進度與事宜，相對人
    亦未回應抗告人之詢問，是相對人未盡善良管理人之注意義
    務或履行清算人之職務，因認有解任之必要，縱使法院迄今
    未受理晟民之呈報清算人事件，或系爭公司尚未辦理解散登
    記，亦難認晟民公司尚未經解散，仍無妨該公司已因決議而
    進入清算程序並選任相對人擔任清算人之認定，爰請求廢棄
    原裁定並解任相對人之清算人職務等語。
二、經查，抗告人為聲請時所提出之晟民公司九十四年五月二十
    八日股東臨時會開會通知上所記載該會議討論事項，固包括
    公司解散、選任清算人等內容，有該開會通知影本一份附卷
    可稽，惟此僅足說明該公司有為上開議題發出召集會議通知
    之事實，尚無從憑斷該會議之決議結果，抗告人雖復稱該次
    會議有作成解散公司並選任相對人乙○○擔任清算人之決議
    ，業經相對人乙○○具狀否認，並說明當日會議結果並未作
    成解散決議，故無進入清算程序之情形，其因而亦未擔任清
    算人等語，有該陳報狀一份在卷可按，而觀諸相對人所提出
    當日會議之議事錄一份中，討論事項第二案確係關於解散公
    司之議案，但決議結果則以經主席徵詢各股東意見後，仍有
    部分股東不贊成，主席為顧及全體股東之利益，本案暫緩執
    行之內容，均與相對人所陳稱未經決議通過公司解散案一事
    相符，至該會議記錄是否真正，屬實體爭執事項，非本件非
    訟程序得以審究，抗告人如有爭執，應另循訴訟程序解決，
    再參諸晟民公司迄今確實未曾申辦解散登記，亦未曾向法院
    呈報清算人資料等情，有原審函詢本院紀錄科查明系爭公司
    並未向本院呈報清算人等情之查詢表一份，及其上均未載及
    該公司已為解散登記之經濟部商業司商工登記資料查詢表二
    份在卷為憑，若相對人確經股東會決議選任為清算人，當無
    事後仍未依法呈報清算人進行清算程序或辦理解散登記而自
    陷違反注意義務風險之理，在抗告人復未能提出其他相關事
    證供參酌之情形下，自難徒憑抗告人片面唯一之指述，即認
    晟民公司有上開選任相對人擔任清算人之有效決議存在；甚
    且，縱使如抗告人所稱斯時曾有選任清算人之程序，然其所
    稱經選任為清算人之乙○○既否認此情，其有無同意就任為
    清算人，亦非無疑；因之，在乏事證堪認晟民公司有依法進
    入清算程序並選任相對人為清算人在前之情形下，揆諸首揭
    規定意旨及說明，自無進而以非清算人之相對人是否不適任
    而有解任必要一事為審究之問題，原審裁定以相對人前未曾
    擔任晟民公司清算人，認抗告人之聲請無理由，核無違誤，
    抗告意旨仍執前詞求予廢棄原裁定，並無理由，應予駁回。
三、據上論結，本件抗告為無理由，爰依非訟事件法第二十一條
    第二項、第二十四條第一項、第四十六條，民事訴訟法第四
    百九十五條之一第一項、第四百四十九條第一項、第七十八
    條，裁定如主文。
中    華    民    國    95    年    10    月    4     日
                  民事第五庭審判長法  官  翁昭蓉
                                  法  官  胡宏文
                                  法  官  林麗真
以上正本係照原本作成
如不服本裁定，僅得於收受本裁定正本送達後10日內，以適用法
規顯有錯誤為理由，向本院提出再抗告狀，（須附繕本 1份及繳
納再抗告裁判費新台幣 1,000元），經本院許可後始可再抗告。
中    華    民    國    95    年    10    月    4     日
                                  書記官  林蓮女


司法院資訊處製作；財團法人民間司法改革基金會備份。
